【裁判字號】    92,易,1936
【裁判日期】    920728
【裁判案由】    妨害兵役
【裁判全文】
臺灣板橋地方法院刑事判決                        九十二年度易字第一九三六號
    公  訴  人  臺灣板橋地方法院檢察署檢察官
    被      告  甲○○
右列被告因妨害兵役案件，經檢察官聲請簡易判決處刑（九十二年度偵緝字第四六四
號），本院認不得以簡易判決處刑，適用通常程序審理並判決如左：
    主  文
甲○○後備軍人，居住處所遷移，無故不依規定申報，致使教育召集令無法送達，處
有期徒刑月，如易科罰金，以佰元折算壹日。緩刑貳年。
    事  實
一、甲○○為後備軍人，為臺北縣團管區司令部教育召集令（編號：０一六０）之下
    士應召員，原設籍於臺北縣鶯歌鎮○○里○○鄰○○路一三八巷二十號三樓，於
    九十年間遷出上開處所，無故不依規定申報，致使指定其應於九十一年四月十七
    日上午八時前往桃園縣龜山鄉大崗村下湖九之五號（下湖東營區）之上開教育召
    集令無法送達。
二、案經臺北縣團管區司令部移送臺灣板橋地方法院檢察署檢察官偵查後聲請簡易判
    決處刑，本院認不宜以簡易判決處刑，改依通常程序審理。
    理  由
一、右揭事實，業據被告甲○○於審理中坦承不諱，且有臺北縣後備司令部九十一年
    十二月二日（九一）昇愛字第一六九一九號教育召集妨害兵役案件移送報告書所
    附臺北縣警察局三峽分局戶口查察通報單、後備軍人行方不明遷出未報年籍表、
    上開教育召集令各一份附卷可稽。又按常備兵退伍後為後備役者，為後備軍人，
    應受後備管理，兵役法第二十七條第二款定有明文。又依後備軍人管理規則第七
    條第二款、第十五條第二款規定，後備軍人應有戶籍遷出遷入或住址變更申報之
    義務，且由戶籍管轄區域遷往其他戶籍管轄區域者，應逕向遷入地戶政機關辦理
    戶籍遷入登記。是被告於住居所遷移時，自應依上開規定向戶政機關申報，以符
    後備軍人之管理。再者，凡屬後備軍人，祉須不按址居住，復不依規定申報其所
    在，致使召集令無法送達，而無正當理由者，其罪即已成立，縱令遷移居住處所
    並無逃避兵役之本意，但此項行為，如召集令無法送達時，即以意圖避免召集論
    ，且規定並未違反憲法第二十三條所彰顯之比例原則，司法院大法官釋字第五一
    七號解釋、最高法院八十九年度台非字第五四號、八十五年度台上字第五一二七
    號判決可資參照。被告既遷出戶籍地，無故不依規定申報，致使教育召集令無法
    送達，則不論被告是否有避免召集之意圖，揆諸前開說明即以意圖避免召集論。
    本件事證明確，被告犯行洵堪認定。
三、被告甲○○行為後，妨害兵役治罪條例業已修正，並經總統於九十一年六月二十
    六日公布施行，於同年月二十八日生效。依被告行為時之法律，係違反修正前妨
    害兵役治罪條例第十一條第三項、第一項第三款規定，應依同條例第七條第一項
    規定，處三年以下有期徒刑；惟本件裁判時之妨害兵役治罪條例，就同一行為之
    處罰，改依修正後同條例第十條第三項、第一項第三款、第六條第一項，然法定
    刑度並無二致，應依刑法第二條第一項前段之從新規定，適用裁判時之法律。核
    被告所為係犯修正後妨害兵役治罪條例第十條第三項、第一項第三款之罪，應依
    修正後之同條例第六條第一項科刑。公訴人認為應依妨害兵役治罪條例第十一條
    第三項之規定，以同法第七條第二項處斷，似有誤會，惟起訴之基本事實相同，
    爰依刑事訴訟法第三百條之規定變更起訴法條，附此敘明。爰審酌被告素行、犯
    罪動機目的、手段、智識程度、所生危害、坦承犯行之犯罪後態度良好等一切情
    狀，量處如主文所示之刑，並諭知易科罰金之折算標準。又被告未曾受有期徒刑
    以上刑之宣告，有卷附之臺灣高等法院被告全國前案紀錄表乙紙在卷可稽，年紀
    尚輕，經此偵審程序，當知所警惕，信無再犯之虞，本院認所宣告之刑，以暫不
    執行為適當，併予諭知緩刑二年，以啟自新。
四、據上論斷，應依刑事訴訟法第四百五十二條、第三百條、第二百九十九條第一項
    前段，修正後妨害兵役治罪條例第十條第三項、第一項第三款、第六條第一項，
    刑法第二條第一項前段、第十一條前段、第四十一條第一項前段、第七十四條第
    一款，罰金罰鍰條例提高條例第二條，判決如主文。
本案經檢察官簡美慧到庭執行職務。
中      華      民      國      九十二      年      七    月  二十八    日
                                  臺灣板橋地方法院刑事第五庭
                                          法  官      絲鈺雲
右正本證明與原本無異。
如不服本判決，應於判決送達後十日內，向本院提出上訴狀。
                                          書記官      許清秋
中      華      民      國      九十二      年      七    月  三十一    日
附錄本案論罪科刑法條全文
妨害兵役治罪條例第十條：
後備軍人意圖避免召集處理有下列行為之一者，處一年以下有期徒刑、拘役或科新臺
幣九萬元以下罰金：
一  離營歸鄉無故不依規定報到，或重複申報戶籍者。
二  拒絕依規定調查，或體格檢查不到者。
三  居住處所遷移，無故不依規定申報者。
國民兵犯前項第三款之罪者，處六月以下有期徒刑、拘役或科新臺幣三萬元以下罰金
。
後備軍人犯第一項之罪或國民兵犯前項之罪，致使召集令無法送達者，以意圖避免召
集論；分別依第五條或第六條科刑。
妨害兵役治罪條例第六條：
意圖避免教育召集或勤務召集，而有下列行為之一者，處三年以下有期徒刑：
一、捏造免役、除役、轉役或免除召集原因者。
二、毀傷身體者。
三、拒絕接受召集令者。
四、應受召集，無故逾應召期限二日者。
五、使人頂替本人應召者。
無故不參加點閱召集，或意圖避免點閱召集，而有前項第一款至第三款及第五款行為
之一者，處一年以下有期徒刑、拘役或科新臺幣九萬元以下罰金。
國民兵為避免應召集輔助軍事勤務犯第一項之罪者，處三年以下有期徒刑。


司法院資訊處製作；財團法人民間司法改革基金會備份。
